臺灣板橋地方法院交通事件裁定　　　　　　　　　　九十三年度交聲字第三一一號
　　原處分機關　交通部公路總局臺北區監理所板橋監理站
　　異　議　人　甲○○
右列異議人因違反道路交通管理處罰條例事件，對於交通部公路總局臺北區監理所板
橋監理站於中華民國九十三年二月九日所為之處分〔原處分案號：板監違字第裁四一
─Ｚ00000000號〕，聲明異議，本院裁定如左：
    主  文
原處分撤銷。
甲○○持逾期之駕駛執照駕車，處罰金陸佰元，逾期之駕駛執照壹張，扣繳之；又汽
車駕駛人，駕駛汽車行駛於高速公路，而不遵管制之規定，處罰鍰新臺幣參仟元，並
記違規點數壹點。
    理  由
壹、本件原處分機關係以異議人於民國〔下同〕九十二年十月二十二日上午八時五十
    五分許，駕駛牌照號碼八Ｔ─五三一０號自用一般小客貨車，在國道一號公路南
    向一百五十二公里處，有『一、在高速公路超速行駛。』、『二、持逾期之駕駛
    執照駕車』之舉發違規事實，乃依道路交通管理處罰條例第二十二條第一項第六
    款、第三十三條第一項之規定，裁決〔一〕「罰鍰新台幣捌仟元整，並依第六十
    三條第一項記違規點數一點。扣繳駕照、罰鍰限於九十三年三月十日前繳納。」
    、「上開罰鍰逾期不繳納之處分：〔一〕自九十三年三月十一日起易處吊扣駕駛
    執照六個月，並限於九十三年三月二十五日前繳送。〔二〕九十三年三月二十五
    日前未繳送駕駛執照者，自九十三年三月二十六日起易處吊銷，並逕行註銷駕駛
    執照。〔三〕駕駛執照吊註銷後，自九十三年三月二十六日起一年內不得重新考
    領駕駛執照。」；異議人略以：〔一〕舉發員警並無伊超速之證據。〔二〕因舉
    發員警將「超速」及「駕照逾期」二項違規事由一併記載於一張舉發單上，並在
    該舉發單同時註記「至郵局自動繳納罰鍰者，為配合電腦作業，請於填單日期五
    日後至郵局辦理。」、「須至應到案處所聽候裁決」二種互相矛盾之教示內容，
    致伊誤會駕照逾期部分係得至郵局自動繳納罰鍰，致伊無法於法定期間內繳納駕
    照逾期之罰鍰及對超速部分提出申訴而逾法定期間，使上揭二項違規事由均遭裁
    處高額罰鍰。〔三〕伊於本件舉發前三分鐘〔八時五十二分〕，另亦因超速遭儀
    器照相逕行舉發，並附有採證照片，應取消無採證照片之本件才是等由，聲明異
    議。
貳、經查：〔一〕就異議人於案發時、地，是否有『在高速公路超速行駛』之違規事
    實乙情，據原舉發機關〔內政部警政署國道公路警察局第三警察隊〕來函所稱；
    「經查該八Ｔ─五三一０號自小客貨車係於九十二年十月二十二日八時五十二分
    ，在國道一號公路南向一五二公里處超速違規，為本隊使用電腦雷達自動照相測
    速器鎖定照相採證後，依採證照片掣填第ＺＣ0000000號違規單逕行舉發
    ；另查該車之後於同日八時五十五分，再國道一號公路南向一五四公里處再次超
    速違規，被本隊以巡邏車是張雷達測速器，測得該車超速『當場攔車取締』，
    ...，因本案係當場攔查舉發違規案件，恕無法提供採證照片。」等語，與異議
    人於本院調查時所稱；「我於九二年十月二十二日至南部，在一五四公里往南，
    警方攔下我... 我對這張『一五二公里南向違規超速部分』我承認。」，二者互
    核，可知異議人於九十二年十月二十二日上午八時五十二分許，在國道一五二公
    里南向處，確有「超速行駛」之事實，嗣異議人在國道一五四公里處為警攔查，
    就經驗法則衡之，高速公路當場舉發須經歷警車攔停警示、減速、路肩停車、出
    示證件、填單舉發等過程，而舉發單上所載違規時間〔八時五十五分〕應係填單
    當時之時間〔參見卷附公警交訴字第０９２０００３３０６號函、本院九十三年
    三月二十九日訊問筆錄、內政部警政署國道公路警察局舉發違反道路交通管理事
    件通知單影本(公警局交字第Ｚ00000000號)〕，其距離前次違規時間
    僅有三分鐘，且前開舉發過程至少需時二分鐘，換言之異議人駕車自『國道一五
    二公里南向』行至『國道一五四公里南向』，耗時僅一分多鐘，其速度約為時速
    一百一十六公里，與舉發通知單上所載相符，已逾該路段行車速度限制〔時速一
    百公里〕。凡此，堪認異議人於案發時地確有『在高速公路超速行駛』之舉發違
    規，洵堪認定。又員警為右開舉發，本質上為行政處分，係公務員基於職務上權
    力，依法就特定之具體事件所為具公法上效果之單方行政行為，基於公務員為公
    法上行為具有公信力之原則，該行政處分當可被推定為真正，使執勤員警得當機
    處分以維護交通秩序、安全之行政目的，反之，若謂公務員一切行政行為均需預
    留證據以證其實，則國家行政勢必窒礙難行，據此，刑事訴訟法就犯罪證據有關
    之規定中，與屬行政秩序罰之交通違規裁罰本旨不合之部分，自不在準用之列。
    本院於調查時曾詢異議人有無證據提出，獲覆：「沒有。」〔見本院訊問筆錄〕
    ，即難為有利於異議人之認定。〔二〕按「二以上違反道路交通管理行為，應於
    通知單之『違規事實欄』分別填記。但處罰機關不同或應處罰對象不同時，均應
    分別填掣通知單。」、「前項違反道路交通管理事件，未暫代保管物件或吊扣駕
    照、牌照處分者，行為人得以郵寄匯票、郵政劃撥、...，繳納罰款結案」、「
    汽車駕駛人有左列情形之一者，處六百元以上一千二百元以下罰鍰，並禁止其駕
    駛：... 六、持逾期之駕駛執照駕車者。」、「汽車行駛於高速公路或設站管制
    之道路，而不遵管制規定者，處新臺幣三千元以上六千元以下罰鍰。」、「違反
    本條例之行為由左列機關處罰之：一　第十二條至第六十八條由公路主管機關處
    罰。... 」，違反道路交通管理事件統一裁罰基準及處理細則第十三條、第四十
    八條第二項、道路交通管理處罰條例第二十二條第一項第六款、第三十三條第一
    項、第八條分別定有明文。揆諸上揭規定，本件異議人所犯二違規事由均係處罰
    『汽車駕駛人』，並均由『公路主管機關』處罰之，舉發員警將本件二違規事由
    一併填載在同一舉發單上，於法尚無不合，惟異議人所持逾期駕駛執照，業經原
    舉發單位代保管，本件即屬不得採自動納方式結案之案件，舉發員警卻在舉發單
    上同時註記「至郵局自動繳納罰鍰者，為配合電腦作業，請於填單日期五日後至
    郵局辦理。」、「須至應到案處所聽候裁決」等語〔參見內政部警政署國道公路
    警察局舉發違反道路交通管理事件通知單影本，公警局交字第Ｚ0000000
    0號〕，於法即有違誤。異議人即因此產生誤解，遲誤法定應到案期日，致遭高
    罰。緣一般人民對於法規內容、救濟程序未必知之甚詳，端賴公文書教示之管道
    尋求救濟，異議人既因舉發通知單教示內容不明而受有前開不利益，乃情有可原
    ，衡情實難歸責於己，異議人此部份異議為有理由。〔三〕按「逕行舉發汽車違
    反本條例第三十三條、第四十條規定，其違規地點相距六公里以上或違規時間相
    隔六分鐘以上或行駛經過一個路口以上者，得連續舉發。」，違反道路交通管理
    事件統一裁罰基準及處理細則第十二條第三項定有明文，本條係為解決交通違規
    狀態持續不改正，卻無得連續舉發之明文規定之缺失而定。就上開條文反面解釋
    ，凡違規地點相距六公里以內或違規時間相隔六分鐘以內者，即視為同一違規事
    件，本行政法上「一事不二罰」之原則，不得連續舉發。本件異議人二次『在高
    速公路超速行駛』違規行為之地點相距六公里內，已見前述，原舉發單位擇一舉
    發，與上開規定之立法精神尚無不合。異議人執「應取消無採證照片之本件才是
    」等語，對此部份聲明異議，尚無理由。
參、原處分機關據右揭舉發事實對異議人裁罰如前，固非無見。惟：〔一〕原處分機
    關未能體察異議人所辯遲誤法定期間之事由，遽爾裁罰異議人如前，容有未洽。
   〔二〕「汽車所有人、駕駛人違反道路交通管理，經主管機關裁決後逾十五日未
    向管轄地方法院聲明異議，或其聲明異議經法院裁定確定，而不依裁決或裁定繳
    納罰鍰或不繳送汽車牌照、駕駛執照者，依左列規定處理之：一、經處分吊銷汽
    車牌照或駕駛執照者，由公路主管機關逕行註銷。二、經處分吊扣汽車牌照或駕
    駛執照者，按其吊扣期間加倍處分；仍不依限期繳送汽車牌照或駕駛執照者，吊
    銷其汽車牌照或駕駛執照。三、罰鍰不繳者，按其罰鍰數額，易處吊扣汽車牌照
    或駕駛執照一個月至三個月；不依期限繳送汽車牌照或駕駛執照者，吊銷其汽車
    牌照或駕駛執照。」，為道路交通管理處罰條例第六十五條第一項明定。析索立
    法意旨，係指原處分於「確定」後始有執行力，乃原處分機關竟自裁決受處分人
    「罰鍰限於九十三年三月十日前繳納。」、「上開罰鍰逾期不繳納之處分：〔一
    〕自九十三年三月十一日起易處吊扣駕駛執照六個月，並限於九十三年三月二十
    五日前繳送。〔二〕九十三年三月二十五日前未繳送駕駛執照者，自九十三年三
    月二十六日起易處吊銷，並逕行註銷駕駛執照。〔三〕駕駛執照吊註銷後，自九
    十三年三月二十六日起一年內不得重新考領駕駛執照。」，以右列處分礙及憲法
    保障之受處分人依法爭訟之權，均非適法，異議人執前情聲明異議，固非全有理
    由，惟原處分既有可議，自應由本院將原處分撤銷，另為適法之處分如主文。
據上論結，應依道路交通案件處理辦法第二十條前段，道路交通管理處罰條例第二十
二條第一項第六款、第二項、第三十三條第一項，第六十三條第一項第一款，裁定如
主文。
中　　　華　　　民　　　國　　九十三　　年　　　七　　　月　　二十六　　日
                                      臺灣板橋地方法院交通法庭
                                          法  官    陳  福  來
右正本證明與原本無異。
如不服本裁定應於送達後五日內向本院提出抗告狀。
                                          書記官    林  兆  嘉
中　　　華　　　民　　　國　　九十三　　年　　　七　　　月　　二十七　　日
